【裁判字號】    98,消債更更一,5
【裁判日期】    981116
【裁判案由】    更生事件
【裁判全文】
臺灣臺北地方法院民事裁定         98年度消債更更一字第5號
聲  請  人
即債務人    甲○○
代  理  人  許碧真律師
上列聲請人因消費者債務清理事件聲請更生，本院裁定如下：
    主  文
更生之聲請駁回。
聲請費用由聲請人負擔。
    理  由
一、按債務人對於金融機構因消費借貸、自用住宅借款、信用卡
    或現金卡契約而負債務，在聲請更生或清算前，應提出債權
    人清冊，以書面向最大債權金融機構請求協商債務清償方案
    ，並表明共同協商之意旨。債務人為前項請求時，視為同意
    或授權受請求之金融機構，得向稅捐或其他機關、團體查詢
    其財產、收入、業務及信用狀況。第一項受請求之金融機構
    ，應即通知其他債權人與債務人為債務清償之協商，並將前
    項查詢結果供其他債權人閱覽或抄錄。協商成立者，應以書
    面作成債務清償方案，由當事人簽名、蓋章或按指印；協商
    不成立時，應付與債務人證明書。債務人與金融機構協商成
    立者，不得聲請更生或清算。但因不可歸責於己之事由，致
    履行顯有重大困難者，不在此限。本條例施行前，債務人依
    金融主管機關協調成立之中華民國銀行公會會員，辦理消費
    金融案件無擔保債務協商機制與金融機構成立之協商，準用
    前項之規定，消費者債務清理條例第151條定有明文。又聲
    請更生或清算不合程式或不備其他要件者，法院應以裁定駁
    回之，但其情形可以補正者，法院應定期間先命補正，復為
    同條例第8條所明定。
二、查本件聲請人即債務人向本院聲請更生主張：其於97年6月
    12 日以書面向最大債權金融機構台新商業銀行請求共同協
    商債務清償方案，惟債權人至今仍不開始協商，已逾消費者
    債務清理條例第153條規定之30日期限，其協商不成立云云
    。惟查，依聲請人所提出之財團法人金融聯合徵信中心當事
    人查詢個人資料（信用報當）回覆書及債務清理條例前置協
    商專用債權人清冊，其上所列最大債權銀行為華南商業銀行
    。而台新商業銀行則陳稱：其已於95年7月31日與債權人台
    新資產管理股份有限公司簽訂不良債權買賣契約，就本件本
    金暨利息、違約金、墊付費用等債權，已依金融機構合併法
    第15 條第1項第1款及第18條第3項之規定，於95年9月15日
    公告於太平洋日報，該債權業已合法移轉，對債務人自公告
    之日起立即發生效力等語。是本件台新商業銀行於聲請人發
    函台新商業銀行申請債務協商時，已非債權人，遑論為最大
    債權銀行。況查，聲請人既已向財聲請財團法人金融聯合徵
    信中心申請債務清理條例前置協商專用債權人清冊，則其已
    可由該債權人清冊之記載得知最大債權人為華南商業銀行而
    非台新商業銀行，仍逕向台新商業銀行申請協商，是聲請人
    所為協商聲請，即與前開消費者債務清理條例第151條第1項
    規定要件未合。從而，債務人既未證明與華南商業銀行申請
    協商而不成立，其主張依消費者債務清理條例第151條第6款
    聲請更生即非有據，債務人更生之聲請自應予駁回，爰裁定
    如主文。
中    華    民    國    98    年    11    月    16    日
              民事第二十一庭法      官  蔡政哲
上為正本係照原本作成
如不服本裁定，應於裁定送達後10日內，以書狀向本院提出抗告
，並繳納抗告費新臺幣1,000元
中    華    民    國    98    年    11    月    16    日
                            書  記  官  陳惠娟

司法院資訊處製作；財團法人民間司法改革基金會備份。
